高雄高等行政法院判決　　　　　　　　　　　　　　　　　九十三年度再字第三號
　　再審原告　　慶郎有限公司
　　代　表　人　甲○○
　　再審被告　　財政部高雄關稅局
　　代　表　人　李榮達　局長
右當事人間因虛報進口貨物事件，再審原告對本院中華民國九十二年十二月十六日九
十二年度訴字第一○七五號確定判決提起再審之訴。本院判決如左：
　　主  文
再審之訴駁回。
再審訴訟費用由再審原告負擔。
　　事  實
甲、事實概要：
    緣再審原告於民國（下同）九十一年八月十九日委由德鴻企業股份有限公司（下
    稱德鴻公司），向再審被告前鎮分局報運進口日本產製WHEAT POLLARD（粉頭）
    乙批，計九○、○○○公斤（進口報單：第ＢＣ／九一／Ｙ五三三／○四○二號
    ），原申報進口稅則第二三○二．三○．○○號，稅率為百分之○．五，電腦核
    定按Ｃ２方式通關，嗣經改按Ｃ３方式通關，經該分局派員查驗並檢樣送請財政
    部核定之財團法人中華穀類食品技術研究所化驗結果，系爭來貨澱粉含量為百分
    之六六．一（乾物基準）、灰分含量為百分之一．七六（乾物基準），再審被告
    依據進口稅則第十一章章註二規定，以系爭來貨核屬小麥粉之範疇，應更正貨名
    為小麥粉（WHEAT FLOUR），改歸列進口稅則第一一○一．○○．一○號，稅率
    百分之二十，認再審原告涉有虛報進口貨物名稱，逃漏稅款之情事，依海關緝私
    條例第三十七條第一項第一款規定，處再審原告所漏稅額二倍之罰鍰新台幣（下
    同）一五二、○六六元，並依同條例第四十四條之規定，追徵所漏進口稅額計一
    ○一、五三七元（包括進口稅七七、九八二元、營業稅二三、三九四元、推廣貿
    易服務費一六一元）。再審原告不服，申請復查，未獲變更，提起訴願，亦遭決
    定駁回，遂提起行政訴訟。經本院九十二年度訴字第一○七五號判決駁回原告之
    訴確定。再審原告因認前開本院確定判決有行政訴訟法第二百七十三條第一項第
    十四款之法定再審事由，遂提起本件再審之訴。
乙、兩造之聲明：
一、再審原告聲明求為判決：（一）原判決廢棄。（二）財政部高雄關稅局九十二年
    第0000000號處分、財政部高雄關稅局九十二年度關緝字第九二○○六○
    四九七號復查決定及財政部九十二年度台財字第九二○○三四八八八訴願決定均
    予撤銷。
二、再審被告聲明求為判決：再審之訴駁回。
丙、兩造主張之理由：
一、再審原告主張之理由：
（一）再審原告不服再審被告九十二年第0000000號處分書，循序提起復查及
      訴願，均遭駁回，遂提起行政訴訟，經鈞院九十二年度訴字第一○七五號判決
      駁回原告之訴，該判決係於九十二年十二月二十九日送達再審原告。
（二）按原判決就足以影響判決之重要證物漏未斟酌者，得以再審之訴對確定終局判
      決聲明不服，行政訴訟法第二百七十三條第一項第十四款所明文。查再審原告
      於原確定判決審理程序中，已主張再審原告實際進口之系爭貨品，賣方出具予
      再審原告之文件中，輸入物品之品名均記載作為動物飼料之「WHEAT POLLARD
      （粉頭）」，並非可以供人食用之「WHEAT FLOUR（小麥粉）」，並提出九十
      一年七月二十四日由生產者NAIGAI FLOUR MILLING CO,,LTD出具之「
      CERTIFICATION OF QUALITY（品質證明）」、九十一年八月十日由SOON JIA
      TRADING出具之「CERTIFICATION OF ORIGIN（產地證明）」及九十一年八月十
      日由SOON JIA TRDING出具的「CERTIFICATION OF WEIGHT（重量證明）」為證
      ，主張再審原告已盡相當之注意義務，然原確定判決中就此對再審原告有利並
      顯然足以為有利再審原告認定之證據均未記載其不採納之理由，原確定判決顯
      然對足以影響於原確定判決之重要證據漏未審酌，爰依法提起再審之訴。
二、再審被告主張之理由：
（一）按「報運貨物進口而有左列情事之一者，得視情節輕重，處以所漏進口稅額二
      倍至五倍之罰鍰，……一、虛報所運貨物之名稱、數量或重量。……」及「有
      違反本條例情事者，除依本條例有關規定處罰外，仍應追徵其所漏或沖退之稅
      款。」分別為海關緝私條例第三十七條第一項第一款及第四十四條所明定。本
      案再審原告報運貨物進口，虛報所運貨物之貨名，逃漏稅款，原處分依上開規
      定予以論處，於法洵無不合。
（二）查本件再審原告雖以本件賣方出具之品質證明、產地證明所記載之商品名稱均
      為粉頭，且就輸入粉頭是否必須向行政院農業委員會申請辦理飼料輸入登記，
      亦曾發函向行政院農業委員會詢問，作為再審原告已盡相當之注意義務為其再
      審理由，惟本件實際來貨，業經財團法人中華穀類食品工業技術研究所化驗鑑
      定其澱粉含量為百分之六六．一（乾物基準），灰分含量百分之一．七六＜乾
      物基準＞（原處分卷附件六），其稅則號別之歸列，參諸國際商品統一分類制
      度註解（ＨＳ）對於第一一Ｏ一節之詮釋：「本節包括小麥或雜穀粉（即第一
      Ｏ．Ｏ一節之穀類磨成或壓成粉末製品）如符合本章章註2（A）項規定之澱粉
      及灰分含量，並符合同註（B）項之規定通過標準篩孔者，歸入本節。」，又
      該註解對第二三Ｏ二節之詮釋：「（A）穀粒經碾製後所剩餘之糠、麩皮及殘
      渣。……而其澱粉含量及灰分含量與第十一章章註2（A）項規定者不相符合。
      」，另第十一章之總則為：「……至於歸入本章之小麥、黑麥、大麥、燕麥、
      玉蜀黍（包括整株含軸或去殼）、蘆粟、米和蕎麥之研磨品，與歸入第二三．
      Ｏ二節之殘渣如何區別，則以本章章註2（A）項所現定之澱粉之灰分含量為準
      。」，本案實到貨物究係小麥粉或粉頭之區別，應以其成分是否符合第十一章
      章註2（A）所規定之澱粉及灰分含量為準自明。而參據第十一章章註2（A），
      小麥製品之澱粉成分若超過百分之四十五，而灰分成分不超過百分之二．五，
      即應歸入該章節。查，本件實際來貨之成分，其澱粉及灰分含量既與第十一章
      章註2（A）所列含量相符，即可確定應歸類稅則第一一Ｏ一節。至再審原告向
      行政院農業委員會函詢之內容為輸入粉頭是否需辦理飼料輸入登記事宜，核與
      再審原告是否原擬計畫輸入粉頭無關，則再審被告主張系爭來貨應屬小麥粉之
      範疇，改歸列進口稅則第一一Ｏ一．ＯＯ．一Ｏ號之小麥粉，即屬無誤。至於
      再審原告主張其已盡相當注意義務並無過失乙節。經查，現行進口貨物通關係
      採申報與查驗制度，並課以進口商誠實申報作為義務，倘實到貨物與原申報不
      符而涉及逃避管制情事者，即應依海關緝私條例有關規定論處，是再審原告為
      其自身權益，避免因虛報觸法而受罰，自應在報關前主動查明正確之實際來貨
      再行申報；又為確定實際來貨是否與原訂契約相符，亦可依海關管理進出口貨
      棧辦法向海關申請先看貨再申報，如發現到貨不符時，即可依進出口貨物查驗
      準則之規定，向海關事先報備。上開海關管理進出口貨棧辦法之規定，固非課
      以進口人有看樣、檢視貨物之義務，然再審原告既有確定所申報內容與實到貨
      物相符之義務，且可由上開看樣、檢視規定或其他方法（如裝船前驗貨等）確
      定而不為，再審被告據以裁罰之違規事實，既已臻明確，而再審原告復未確切
      舉證證明已盡相當之注意義務，並無過失情事，參諸前揭司法院釋字第二七五
      號解釋之意旨，再審原告仍難辭虛報進口貨物之責任，應受行政罰責。
（三）本件再審原告起訴狀所持理由，均業經　鈞院審認在卷，再審原告復持前詞指
      摘並求復查決定及訴願決定均予撤銷，判決確定廢棄，核與行政訴訟法第二百
      七十三條第一項再審事由要件不符，其據以提再審之訴自非合法。
    理  由
壹、程序方面：
    再審被告之代表人原為乙○○局長，業於九十三年三月九日改由新任局長李榮達
    繼任，此有財政部九十三年三月十一日台財人字第○九三○○一三五五四號令附
    卷可按，故李榮達局長以代表人之身分聲明承受訴訟，核無不合，合先敘明。
貳、實體方面：
一、按「再審之訴專屬為判決之原行政法院管轄。」「再審之訴顯無再審理由者，得
    不經言詞辯論，以判決駁回之。」行政訴訟法第二百七十五條第一項及第二百七
    十八條第二項定有明文。又按「有左列各款情形之一者，得以再審之訴對於確定
    終局判決聲明不服。但當事人已依上訴主張其事由或知其事由而不為主張者，不
    在此限：‧‧‧十四、原判決就足以影響於判決之重要證物漏未斟酌者。」固為
    行政訴訟法第二百七十三條第一項第十四款所明定。惟此項再審事由，必以原判
    決漏未斟酌足以影響於判決之重要證物為前提，倘當事人主張原判決具有行政訴
    訟法第二百七十三條第一項第十四款之再審事由，而經法院審查結果，原判決就
    再審原告主張之證物已經斟酌，或縱然就該證物予以斟酌，亦不足以影響原判決
    ，則其再審之訴即為顯無理由。
二、本件再審原告提起再審之訴無非以：再審原告於原判決審理程序中，已主張再審
    原告實際進口之貨品，據賣方出具予再審原告之文件已載明輸入物品之品名均係
    作為動物飼料之「WHEAT POLLARD（粉頭）」，並非可以供人食用之「WHEAT
    FLOUR（小麥粉）」；再審原告並提出九十一年七月二十四日由生產者NAIGAI
    FLOUR MILLING CO,,LTD出具之「CERTIFICATION OF QUALITY（品質證明）」、
    九十一年八月十日由SOON JIA TRADING出具之「CERTIFICATION OF ORIGIN（產
    地證明）」及九十一年八月十日由SOON JIA TRDING出具的「CERTIFICATION OF
    WEIGHT（重量證明）」為證，主張再審原告已盡相當之注意義務，然未經原判決
    予以斟酌等語，為其論據。惟查，再審原告就此部分爭執，業已於原判決言詞辯
    論終結前予以主張，且經原判決斟酌後，作成：「三、原告雖主張依賣方出具之
    品質證明、產地證明所記載之商品名稱均記載為粉頭，且．．．云云。惟本件實
    際來貨，如前所述，業經鑑定其澱粉含量為百分之六六．一（乾物基準），灰分
    含量為百分之一．七六（乾物基準），關於此類貨品應歸屬何種稅則號別之爭議
    ，參諸國際商品統一分類制度註解（ＨＳ）對於第一一○一節之詮釋：『本節包
    括小麥或雜穀粉（即第一○．○一節之穀類磨成或壓成粉末製品）如符合本章章
    註２（Ａ）項規定之澱粉及灰分含量，並符合同註（Ｂ）項之規定通過標準篩孔
    者，歸入本節。』，又該註解對第二三○二節之詮釋：『（Ａ）穀粒經碾製後所
    剩餘之糠、麩皮及殘渣。．．．而其澱粉含量及灰分含量與第十一章章註２（Ａ
    ）項規定者不相符合。』，另第十一章之總則為：『．．．至於歸入本章之小麥
    、黑麥、大麥、燕麥、玉蜀黍（包括整株含軸或去殼）、蘆粟、米和蕎麥之研磨
    品，與歸入第二三．○二節之殘渣如何區別，則以本章章註２（Ａ）項所規定之
    澱粉之灰分含量為準。』，準此，小麥粉與粉頭之區別，應以其成分是否符合第
    十一章章註２（Ａ）所規定之澱粉及灰分含量為準自明。而參據第十一章章註２
    （Ａ），小麥製品之澱粉成分若超過百分之四十五，而灰分成分不超過百分之二
    ．五，即應歸入該章節。查，本件實際來貨之成分，其澱粉及灰分含量既與第十
    一章章註２（Ａ）所列含量相符，即可確定應歸類稅則第一一○一節。．．．四
    、至原告主張其係依賣方所出具資料報關，在被告檢驗出成分不符前，根本無從
    知悉進口貨物之成分與原告擬進口貨物及所持有之證明文件所載不符，是其並無
    過失乙節。經查，現行進口貨物通關係採申報與查驗制度，並課以進口商誠實申
    報作為義務，倘實到貨物與原申報不符而涉及逃避管制情事者，即應依海關緝私
    條例有關規定論處，是原告為其自身權益，避免因虛報觸法而受罰，自應在報關
    前主動查明正確之實際來貨再行申報；又為確定實際來貨是否與原訂契約相符，
    亦可依海關管理進出口貨棧辦法向海關申請先看貨再申報，如發現到貨不符時，
    即可依進出口貨物查驗準則之規定，向海關事先報備。上開海關管理進出口貨棧
    辦法之規定，固非課以進口人有看樣、檢視貨物之義務，然原告既有確定所申報
    內容與實到貨物相符之義務，且可由上開看樣、檢視規定或其他方法（如裝船前
    驗貨等）確定而不為，被告據以裁罰之違規事實，既已臻明確，而原告復未確切
    舉證證明其並無故意申報不實之情事，參諸前揭司法院釋字第二七五號解釋闡示
    行政罰有責主義之意旨，原告仍應難辭虛報進口貨物之責任，應受行政罰責。其
    所為並無歸責條件之主張亦非可採。」之認定，有該判決書附卷可稽，由此可知
    原判決就再審原告提出之賣方文件、來貨之品質證明、產地證明等，均已斟酌，
    就此，均無原判決就足以影響於判決之重要證物漏未斟酌情形可言。況原判決係
    基於鑑定結果，並斟酌再審原告提出之品質證明、產地證明及賣方所出具文件均
    不可採，而為系爭來貨應歸屬小麥粉之認定，故縱令再就再審原告提出之與品質
    證明、產地證明互為一體且與產地證明同時出具之重量證明予以斟酌，亦不足以
    影響於原判決結果。從而，再審原告指摘原判決有違行政訴訟法第二百七十三條
    第一項第十四款之規定云云，並不足採。
三、綜上所述，本件再審原告依行政訴訟法第二百七十三條第一項第十四款規定，主
    張原判決就足以影響原判決之重要證物漏未斟酌為由，提起再審之訴，委無足採
    ，再審原告提起本件再審之訴，為顯無再審理由，爰不經言詞辯論，逕以判決駁
    回之。至兩造其餘陳述及主張，於判決結果無影響，爰不予論究、審酌，附此敘
    明。
四、據上論結，本件再審之訴為顯無再審理由，依行政訴訟法第二百七十八條第二項
    、第二百八十一條、第九十八條第三項前段，判決如主文。
中　　　華　　　民　　　國    九十三　　年　  　五　　　月　　 四  　　日
                              高雄高等行政法院第一庭
                                          審判長法官　  陳光秀
                                          法      官　  李協明
                                          法      官　  簡慧娟
右為正本係照原本作成。右正本證明與原本無異
如不服本判決，應於判決送達後二十日內向本院提出上訴書狀，其未表明上訴理由者
，應於提起上訴後二十日內向本院提出上訴理由書（須按對造人數附繕本）；如於本
判決宣示或公告後送達前提起上訴者，應於判決送達後二十日內補提上訴理由書（須
附繕本）。未表明上訴理由者，逕以裁定駁回。
提起上訴應預繳送達用雙掛號郵票七份（每份三十四元）。
中　　　華　　　民　　　國    九十三　　年　  　五　　　月　　　四　　　日
                                          法院書記官    楊曜嘉
